【裁判字號】    97,簡上,268
【裁判日期】    980330
【裁判案由】    業務過失傷害
【裁判全文】
臺灣新竹地方法院刑事判決             97年度簡上字第268號
上  訴  人
即  被  告  乙○○
選任辯護人  黃金源律師
上列上訴人即被告因業務過失傷害案件，不服本院竹東簡易庭於
中華民國97年9月30日所為之97年度竹東交簡字第131號刑事簡易
判決（偵查案號：97年度偵字第3024號）提起上訴，本院管轄第
二審之合議庭判決如下：
    主  文
原判決撤銷。
乙○○傷害人之身體，處有期徒刑肆月，如易科罰金，以新臺幣
壹仟元折算壹日。緩刑貳年。
    事  實
一、乙○○為新竹縣竹東鎮「學立補習班」司機，平日以駕駛小
    客車接送補習班學生為業，係從事駕駛業務之人。其於民國
    97年3月10日晚上9時10分許，駕駛車牌號碼8369－HL號自用
    小客車載送補習班學生沿新竹縣橫山鄉省道臺三線由西往東
    方向行駛，至該路段72公里處欲左轉駛入某產業道路時，原
    應注意車前狀況並隨時採取必要之安全措施，且轉彎車應讓
    直行車先行，另該處為路寬狹窄之產業道路，行駛時應減速
    慢行，而依當時天候佳、夜間有照明、視距良好無障礙物，
    並無不能注意之情形，竟疏未注意及此，而在行經該處時並
    未減速而貿然左轉由台三線駛入未劃分向標線之產業道路，
    且未靠右行駛，適甲○○騎乘車牌號碼MJ 8－739號重型機
    車沿該產業道路駛出欲轉入省道臺三線，見狀遂無法閃避而
    發生擦撞，造成甲○○人車倒地而受有右膝髖骨骨折、左臉
    頰挫傷、左肩胛挫傷等傷害。乙○○於駕車肇事後、犯罪未
    被發覺前，且在肇事現場等候，於有偵查權限之機關發覺其
    犯罪前，向據報前來現場處理車禍事宜之警員承認駕駛汽車
    發生車禍，並接受裁判。
二、案經甲○○訴由新竹縣政府警察局橫山分局報告臺灣新竹地
    方法院檢察署檢察官偵查後聲請簡易判決處刑。
    理  由
一、按被告以外之人於審判外之言詞或書面陳述，除法律有規定
    者外，不得作為證據；惟被告以外之人於偵查中向檢察官所
    為之陳述，除顯有不可信之情況者外，得為證據；被告以外
    之人於審判外之陳述，雖不符同法第159條之1至之4之規定
    ，而經當事人於審判程序同意作為證據，法院審酌該言詞陳
    述或書面陳述作成時之情況，認為適當者，亦得為證據。又
    當事人、代理人或辯護人於法院調查證據時，知有第159 條
    第1項不得為證據之情形，而未於言詞辯論終結前聲明異議
    者，視為有前項之同意，刑事訴訟法第159條第1項、第159
    條之1第2項、第159條之5定有明文。上開條文之立法意旨在
    於傳聞證據未經當事人之反對詰問予以核實，原則上先予排
    除。惟若當事人已放棄反對詰問權，於審判程序中表明同意
    該等傳聞證據可作為證據；或於言詞辯論終結前未聲明異議
    ，基於尊重當事人對傳聞證據之處分權，及證據資料愈豐富
    ，愈有助於真實發見之理念，且強化言詞辯論主義，使訴訟
    程序得以順暢進行，上開傳聞證據亦均具有證據能力。查本
    案證人即被害人甲○○於偵查中之陳述，核其製作筆錄過程
    ，無違法取供或證明力明顯過低之瑕疵，並無顯不可信之情
    況；至於證人即被害人甲○○於警詢時之陳述並告以要旨，
    且各經檢察官、被告表示意見，其等均知上述證詞屬被告以
    外之人於審判外所為之陳述，且無刑事訴訟法第159條之1至
    第159條之4所定得為證據之情形，惟其等均表示對該證據之
    調查沒有意見、未爭執證據能力，而未於言詞辯論終結前對
    該證據內容提出證據能力方面之聲明異議（見本院卷第48
    頁），本院審酌上開警詢筆錄作成時，核無違法取證或其他
    瑕疵，亦無證據力明顯過低之情形，復經本院於審判期日就
    上開證據進行調查、辯論，被告於訴訟上之程序權已受保障
    ，認為以之作為本案之證據亦屬適當，依據上開規定，前開
    偵查及警詢中之陳述自有證據能力。
二、認定犯罪事實所憑證據及認定之理由：
（一）上開犯罪事實，業據被告於本院準備程序及審理時均坦承
      不諱，核與證人即被害人甲○○於警詢及偵查中證述之情
      節相符（見97年度偵字第3024號第9至11頁、第36至39頁
      ），且有新竹縣警察局97年3月10日21時30分、97年3月10
      日21時50分道路、道路交通事故現場圖、道路交通事故調
      查表（一）（二）、新竹縣警察局道路交通事故當事人酒
      精測定紀錄表、行政院衛生署竹東醫院診斷證明書、新竹
      縣橫山鄉調解委員會調解通知書、調解筆錄及照片16張
      附卷可稽（見97年度偵字第3024號第7、12頁、第13至18
      頁、第19頁、第20至21頁、第22至26、30至32頁、97年度
      竹東交簡字第131號第10至13頁），被告之自白乃與事實
      相符，堪信為真實。
（二）按「汽車除行駛於單行道或指定行駛於左側車道外，在未
      劃分向線或分向限制線之道路，應靠右行駛。但遇有特殊
      情況必須行駛左側道路時，除應減速慢行外，並注意前方
      來車及行人。」，道路交通安全規則第95條第1項定有明
      文。被告於前開時、地駕駛自用小客車時，本應遵守上述
      交通安全之規定，且依道路交通事故調查報告表載明，被
      告竟疏未注意車前狀況，且由台三線駛入未劃分向標線之
      路段未靠右行駛，致撞擊被害人之機車，此為本件車禍之
      肇事原因，經臺灣省竹苗區車輛行車事故鑑定委員會97年
      8月18日竹苗鑑970444字第0975302561號函在卷可按 ( 見
      97年度竹東交簡字第131號第10至13頁)，而本件復無其於
      肇事時有不能注意之證據，足證被告疏未注意及此，確有
      過失行為，且被告之過失行為與告訴人之傷害結果間，具
      有相當因果關係。
（三）從而，本案事證已臻明確，被告過失傷害犯行，堪予認定
      ，自應依法予以論科。
三、被告乙○○係從事業務之人，其於執行業務時因過失致被害
    人甲○○受有傷害，故核其所為，係犯刑法第284條第2項前
    段之業務過失傷害罪；原審認被告犯行事證明確，依上開規
    定予以論罪科刑，固非無見。惟查：
（一）被告於96年3月10日晚上9時10分案發後，於有偵查權限之
      機關發覺其犯罪前，留在事故現場等候，且向前來現場處
      理車禍事宜之警員承認駕駛8369-HL號小客車與MJ8-739號
      重機車發生車禍，此有警員田國山出具之偵查報告及新竹
      縣政府警察局指揮中心受理110報案紀錄單在卷可佐（見
      本院卷第41至42頁），堪認被告符合自首要件，應依刑法
      第62條前段規定，減輕其刑。原審漏未審酌被告乙○○自
      首之事實，容有未洽。
（二）被告事後已與被害人達成和解，業於本院審理前給付被害
      人甲○○新臺幣（下同）23萬元之賠償金額，並有本院電
      話紀錄表、97年竹東簡調字第136號調解筆錄、被害人甲
      ○○出具之聲請撤回告訴狀、臺灣中小企業銀行匯款申請
      書各1份在卷可查（見本院卷第26頁、第29頁、第35至37
      頁、第53頁），原審未及審酌該和解事由，尚有未合。
（三）至被告上訴意旨認其無肇事原因，提起上訴請求撤銷改判
      等語，嗣經被告於本院準備程序及審理時均坦承有簡易判
      決處刑書之犯罪事實，且有上開事證附卷可參，被告上訴
      意旨指摘原審認定有誤，固無理由，然原審判決既有前開
      未及審酌之處，自屬無可維持，應由本院將原判決撤銷。
      爰審酌被告駕駛自用小客車疏未注意車前狀況，且駛入未
      劃分向標線之路段未靠右行駛，致撞擊被害人機車之過失
      程度，係為肇事原因，惟念其犯後坦承犯行，態度十分良
      好，已與被害人甲○○達成和解，且已賠償完畢，兼衡被
      告素行良好，因一時不慎，致有本件犯行，並參諸被告之
      過失情節、過失程度、被害人所受傷害情形及被告家中情
      況、職業等一切情狀，量處如主文所示之刑，並諭知易科
      罰金之折算標準。
（四）末查被告乙○○前未曾因故意犯罪受有期徒刑以上刑之宣
      告，此有臺灣高等法院被告前案紀錄表及刑案資料查註紀
      錄表各1份在卷可查，因一時失慮，致罹刑典，惟被告事
      後已與被害人甲○○達成和解，業已賠償完畢，且經此次
      偵審程序，當知所警惕，信無再犯之虞，本院認其所受宣
      告之刑以暫不執行為適當，故依刑法第74條第1項第1款之
      規定，併予宣告緩刑2年，以啟自新。
據上論斷，應依刑事訴訟法第455條之1第1項、第3項、第369條
第1項前段、第364條、第299條第1項前段，刑法第284條第2項前
段、第62條前段、第41條第1項前段、第74條第1項第1款，刑法
施行法第1條之1，判決如主文。
本案經檢察官陳玉華到庭執行職務。
中    華    民    國    98    年    3    月    30    日
                  刑事第一庭  審判長法  官  許翠玲
                                    法  官  楊惠芬
                                    法  官  羅惠雯
以上正本證明與原本無異。
不得上訴。
中    華    民    國    98    年    3     月    30    日
                                    書記官  周育瑜


司法院資訊處製作；財團法人民間司法改革基金會備份。
